臺灣嘉義地方法院刑事判決　　　　　　　100年度訴字第675號
公　訴　人　臺灣嘉義地方法院檢察署檢察官
被　　　告　紀榮桓
指定辯護人　本院公設辯護人顏玲玲
上列被告因違反槍砲彈藥刀械管制條例案件，經檢察官提起公訴
（100年度偵字第4804號），本院判決如下：
    主  文
紀榮桓犯非法寄藏可發射子彈具殺傷力之槍枝罪，累犯，處有期
徒刑參年陸月，併科罰金新臺幣拾萬元，罰金如易服勞役，以新
臺幣壹仟元折算壹日，扣案仿BERETTA廠M9 型半自動手槍之可發
射子彈具殺傷力改造手槍壹枝（含彈匣壹個，槍枝管制編號00
00000000）、非制式子彈參顆均沒收。
    犯 罪 事 實
一、紀榮桓前因施用毒品、妨害自由案件，經本院97年度訴字第
    478號判決各處有期徒刑3月、4月，並定應執行有期徒刑6月
    確定；又因施用毒品案件，經本院98年度嘉簡字第842 號判
    決處有期徒刑3月確定，上開2罪接續執行，甫於民國99年5
    月19日執行完畢，於翌日出監。詎其明知具有殺傷力之槍枝
    、子彈未經中央主管機關許可，不得持有、寄藏，竟未經許
    可，基於非法寄藏可發射子彈具殺傷力之槍枝、子彈犯意，
    明知由姓名年籍不詳綽號「明順」之成年男子託其寄藏之仿
    BERETTA廠M9型半自動手槍之可發射子彈改造手槍1枝（含彈
    匣1個，槍枝管制編號0000000000）及非制式子彈4顆（其中
    1 顆經鑑驗試射完畢），均係具殺傷力之槍枝、子彈，仍於
    96年8月間某日時，在嘉義縣大林鎮大糖里8鄰大湖農場29號
    之住處，受「明順」之託，而收受上揭槍枝、子彈，並藏放
    在其位於嘉義市○區○○路6之1號8樓2之租屋處內之天花板
    上方。嗣為警以紀榮桓涉嫌持有槍枝、毒品為由，向本院聲
    請對紀榮桓、嘉義縣大林鎮大糖里8鄰大湖農場29 號、嘉義
    市○區○○路6號之1, 3樓之1及3樓之2等處所搜索，經本院
    核發搜索票後，先於100 年6月28日下午1時40分許，在嘉義
    市○區○○路與延平路交岔路口，對紀榮桓執行搜索，再於
    同日下午1時42 分許，在嘉義市○區○○路與成仁街交岔路
    口，對其曾乘坐之車牌號碼7853-YF 號自用小客車執行搜索
    ，扣得毒品後，將紀榮桓予以逮捕（持有毒品案件業經本院
    100 年度嘉簡字第1432號判決確定），嗣於100年6月28日晚
    上5時55分許，經紀榮桓同意帶同員警至嘉義市○區○○路6
    之1號8 樓2搜索，紀榮桓將放置於天花板上方之上揭槍枝、
    子彈取出交給警方。
二、案經嘉義市政府警察局第二分局報請臺灣嘉義地方法院檢察
    署檢察官偵查起訴。
    理  由
壹、程序部分：
    按被告以外之人於審判外之陳述，經當事人於審判程序同意
    作為證據，法院審酌該言詞陳述或書面陳述作成時之情況，
    認為適當者，亦得為證據。當事人、代理人或辯護人於法院
    調查證據時，知有第159條第1項不得為證據之情形，而未於
    言詞辯論終結前聲明異議，視為有前項之同意，刑事訴訟法
    第159條之5定有明文。查本件認定事實所援引具傳聞性質之
    言詞或書面證據，關於證據能力，提示當事人及辯護人均對
    之表示無意見（見訴字卷第31至32頁），亦未於本案言詞辯
    論終結前聲明異議，而本院審酌該等審判外陳述作成當時之
    過程、內容、功能等情況綜合判斷，認具備合法可信之適當
    性保障而具證據能力，得採為認定事實之基礎，合先敘明。
貳、實體部分：
一、上開犯罪事實，業據被告紀榮桓坦承不諱（見訴字卷第58頁
    、第30頁），除有上開槍枝、子彈扣案可憑外，並有搜索票
    、自願受搜索同意書、搜索扣押筆錄、扣押物品目錄表、扣
    押物品照片存卷可考（見警卷第36至37頁、第28至32頁、第
    44至49頁），且扣案槍枝經送內政部警政署刑事警察局鑑定
    ，結果認為上揭槍枝1枝係改造手槍，由仿BERETTA廠M9型半
    自動手槍製造之槍枝，換裝土造金屬槍管而成，擊發功能正
    常，可供擊發適用子彈使用，認具殺傷力；上揭子彈4 顆係
    非制式子彈，由金屬彈殼組合直徑8.9±0.5mm金屬彈頭，採
    樣1顆試射，可擊發，認具殺傷力，有該局100 年8月11日刑
    鑑字第1000088502號鑑定書在卷（偵卷第39至40頁）可稽，
    堪認被告上開任意性自白與事實相符，應可採信。是本件事
    證明確，被告上開犯行洵堪認定。
二、
  (一)按寄藏與持有，均係將物置於自己實力支配之下，僅寄藏必
    先有他人之持有行為，而後始為之受寄代藏，故寄藏之受人
    委託代為保管，其保管之本身，亦屬持有，惟此持有係寄藏
    之當然結果，法律上自宜僅就寄藏之行為包括評價，不應另
    就持有予以論罪。而寄藏與持有之界限，應以持有即實力支
    配係為他人或為自己而占有管領為判別準據（最高法院74年
    台上字第3400號判例意旨、97年度台上字第2334號判決意旨
    可供參照）。次按，非法持有槍砲彈藥刀械等違禁物，所侵
    害者為社會法益，如持有之客體種類相同（同為手槍，或同
    為子彈者），縱令持有之客體有數個（如數支手槍或數顆子
    彈），仍為單純一罪。再按，受徒刑之執行完畢後，5 年以
    內故意再犯有期徒刑以上之罪者，為累犯，刑法第47 條第1
    項定有明文；而槍砲彈藥刀械管制條例第8條第4項及第12條
    第4 項所稱之「寄藏」，係屬行為之繼續，其犯罪之完結須
    繼續至寄藏行為終了時為止（最高法院88 年度第8次刑事庭
    會議決議可資參考），是以犯槍砲彈藥刀械管制條例第8 條
    第4項及第12條第4項之寄藏罪，有無累犯之適用，自應以其
    寄藏行為終了時，是否在前案受有期徒刑執行完畢後5 年以
    內，作為判斷之基準（最高法院100年度台非字第185號判決
    亦同此見）。
  (二)核被告所為，係犯槍砲彈藥刀械管制條例第8條第4項之非法
    寄藏可發射子彈具殺傷力之槍枝罪、同條例第12 條第4項之
    非法寄藏具殺傷力子彈罪。其上開同時非法寄藏上揭槍枝、
    子彈犯行，係以一行為觸犯數罪名，為想像競合犯，應依刑
    法第55條規定，從一重之非法寄藏可發射子彈具殺傷力之槍
    枝罪處斷。又檢察官原起訴法條雖為槍砲彈藥刀械管制條例
    第8條第4項之非法持有可發射子彈具殺傷力之槍枝罪、同條
    例第12條第4 項之非法持有具殺傷力子彈罪；惟查，上揭被
    告受「明順」之託，而收受上揭槍枝、子彈，並藏放在其位
    於嘉義市○區○○路6之1號8樓2之租屋處內之天花板上方等
    情，業經被告供述明確（見訴字卷第58頁、第30頁；偵卷第
    21頁、警卷第6 頁），是足認被告非僅單純持有上揭槍枝、
    子彈，而係寄藏上揭槍枝、子彈，且依上開說明，持有係寄
    藏之當然結果，持有、寄藏行為之基本社會事實同一，茲依
    刑事訴訟法第300 條之規定，變更起訴法條，論以上揭之罪
    。再被告有如犯罪事實欄一所示之前案紀錄，有臺灣高等法
    院被告前案紀錄表（訴字卷第67至77頁）在卷可稽。其於受
    徒刑之執行完畢後，5 年以內故意再犯本件有期徒刑以上之
    罪，為累犯，應依法加重其刑。
  (三)至被告辯稱：本件伊有自首云云；及其辯護人稱：被告犯本
    件槍砲彈藥刀械管制條例之罪係自首，並報繳其持有之全部
    槍枝、子彈，適用依該條例第18 條第1項前段之規定，減輕
    或免除其刑，且被告犯罪之情狀顯可憫恕，請求依刑法第59
    條之規定，酌量減輕其刑等辯護論述。惟查：
  1.按刑法第62條規定之自首，以對於未發覺之罪投案而受裁判
    為要件，如案已發覺，則被告縱有投案陳述自己犯罪之事實
    ，亦祇可謂為自白，不能認為自首（最高法院26年上字第48
    4號判例意旨參照）。次按，刑法第62 條所稱之發覺犯罪事
    實，祇須有偵查犯罪職權之公務員，已知該犯罪事實之梗概
    為已足，不以確知該犯罪事實之具體內容為必要；而所知之
    人犯，亦僅須有相當之根據，可為合理之懷疑，即為犯罪業
    已發覺，不以確知其人為該犯罪之行為人無訛為必要（最高
    法院98年度台上字第6734號判決意旨參照）。再按，槍砲彈
    藥刀械管制條例第18 條第1項前段規定：「犯本條例之罪自
    首，並報繳其持有之全部槍砲、彈藥、刀械者，減輕或免除
    其刑。」，揆其立法本旨，係為鼓勵犯罪者自新，故規定犯
    罪者必須自首且報繳其全部槍砲、彈藥、刀械，方得邀減免
    其刑之寬典。查本件被告犯行，係有檢舉人A1向警告發目擊
    被告有持有槍枝、毒品之犯行，而經警進一步勘查、蒐證認
    為可信，以被告涉嫌持有槍枝、毒品為由，向本院聲請對被
    告、嘉義縣大林鎮大糖里8鄰大湖農場29 號、嘉義市○區○
    ○路6號之1,3樓之1及3樓之2 等處所搜索，經本院核發搜索
    票後，先於100 年6月28日下午1時40分許，在嘉義市○區○
    ○路與延平路交岔路口，對被告執行搜索，再於同日下午1
    時42分許，在嘉義市○區○○路與成仁街交岔路口，對其曾
    乘坐之車牌號碼7853-YF 號自用小客車執行搜索，扣得毒品
    後，將被告予以逮捕（持有毒品案件業經本院100 年度嘉簡
    字第1432號判決確定），嗣於100 年6月28日晚上5時55分許
    ，經被告同意帶同員警至嘉義市○區○○路6之1號8樓2搜索
    ，被告將放置於天花板上方之上揭槍枝、子彈取出交給警方
    等情，業經本院依職權調取本院100年度聲搜字第698號聲請
    搜索卷宗核閱無誤，並影印該卷宗內之勘查報告、檢舉人A1
    警詢筆錄、指認照片、被告之戶籍資料、現場勘查圖、勘查
    現場照片、檢舉人A1真實姓名對照表信封附卷可參（見訴字
    卷第39至51頁），並有上揭搜索票、自願受搜索同意書、搜
    索扣押筆錄、扣押物品目錄表、扣押物品照片在卷可佐，是
    被告本件犯行業已為警知悉梗概，僅對被告嘉義市○區○○
    路6之1號8樓2之租屋處掌握略有誤差，而聲請對嘉義市○區
    ○○路6號之1,3樓之1及3樓之2為搜索，被告亦自承：100年
    6月28日下午1時40分許剛被查獲時，伊一時不敢向警方告知
    上揭租屋處藏有槍枝、子彈，但後來想警方應該會知道伊上
    揭租屋處，始帶同警方前往等語（見警卷第4 頁）。故依上
    開說明，被告本件犯行已被發覺，故不符合自首要件，自無
    從適用刑法第62條或槍砲彈藥刀械管制條例第18 條第1項前
    段之規定。
  2.按刑法第59條規定，犯罪之情狀可憫恕者，得酌量減輕其刑
    ；又同法第57條規定，科刑時應審酌一切情狀，尤應注意該
    條臚列事項（共10款）為科刑重輕之標準，兩條適用上固有
    區別，惟所謂「犯罪之情狀」與「一切情狀」云云，並非有
    截然不同之領域，於裁判上酌減其刑時，應就犯罪一切情狀
    （包括同法第57條所列舉之10款事項），予以全盤考量，審
    酌其犯罪有無可憫恕之事由（即判例所稱有特殊之原因與環
    境等等，在客觀上足以引起一般同情，以及宣告法定低度刑
    ，是否猶嫌過重），以為判斷。故適用同法第59條酌量減輕
    其刑時，並不排除同法第57條所列舉10款事由之審酌，惟其
    程度應達於確可憫恕，始可予以酌減（最高法院70年度第6
    次刑事庭會議決議參照）。而修正後刑法第59條已將刑之酌
    減審認標準之見解予以明文化，認犯罪之情狀須顯可憫恕，
    認科以最低度刑仍嫌過重者，得酌量減輕其刑。本件辯護人
    雖請求依刑法第59條對被告酌量減輕其刑，然具殺傷力之槍
    枝、子彈屬高度危險物品，稍有不慎容易危害自己及他人之
    生命及身體，對社會治安產生之潛在危險非輕，犯罪動機、
    目的均不足取，其犯罪時並無任何特殊之原因與環境，被告
    漠視法紀，衡情並無任何足以引起一般同情之客觀情狀而應
    予以憫恕，難認對被告科以法定最低刑度，猶嫌過重，是被
    告並無依刑法第59條規定酌減其刑之適用，附此敘明。
  (四)爰審酌具殺傷力之槍枝、子彈屬高度危險物品，稍有不慎容
    易危害自己及他人之生命及身體，對社會治安產生之潛在危
    險非輕，犯罪動機、目的均不足取，惟念被告犯後坦承犯行
    ，帶同警方搜索取出槍彈，態度尚佳，並有悔意，國中肄業
    之教育程度，從事水管工程、電子遊戲場業務員等工作，經
    濟狀況未佳等一切情狀，量處如主文所示之刑，並諭知罰金
    易服勞役之折算標準。扣案仿BERETTA廠M9 型半自動手槍之
    可發射子彈改造手槍1枝（含彈匣1個，槍枝管制編號000000
    0000）、非制式子彈3 顆（原為4顆，其中1顆經鑑驗試射完
    畢），均具有殺傷力，有前開內政部警政署刑事警察局槍彈
    鑑定書在卷可證，均核屬違禁物，爰依刑法第38條第1項第1
    款均予以宣告沒收。另扣案非制式子彈1 顆，業經實際試射
    ，其試射結果雖認具有殺傷力，惟該等試射所餘之彈殼等物
    ，已喪失子彈效用，不再具有殺傷力，即無須沒收，附此敘
    明。
據上論斷，應依刑事訴訟法第299條第1項前段、第300條，槍砲
彈藥刀械管制條例第8條第4項、第12條第4項，刑法第11條前段
、第55條、第47條第1項、第42條第3項、第38條第1項第1款，判
決如主文。
本案經檢察官李鵬程到庭執行職務。
中    華    民    國  100    年    11    月     16    日
                  刑事第四庭  審判長法  官  蔡憲德
                                    法  官  王慧娟
                                    法  官  胡修辰
以上正本證明與原本無異。
如不服本判決應於收受判決後10日內向本院提出上訴書狀，並應
敘述具體理由；其未敘述上訴理由者，應於上訴期間屆滿後20日
內向本院補提理由書（均須按他造當事人之人數附繕本）「切勿
逕送上級法院」。
中    華    民    國  100    年    11    月     16    日
                                    書記官  林金福
附錄本案論罪科刑法條全文：
槍砲彈藥刀械管制條例第8條
未經許可，製造、販賣或運輸鋼筆槍、瓦斯槍、麻醉槍、獵槍、
空氣槍或第 4 條第 1 項第 1 款所定其他可發射金屬或子彈具
有殺傷力之各式槍砲者，處無期徒刑或 5 年以上有期徒刑，併
科新臺幣 1 千萬元以下罰金。
未經許可，轉讓、出租或出借前項所列槍枝者，處 5 年以上有
期徒刑，併科新臺幣 1 千萬元以下罰金。
意圖供自己或他人犯罪之用，而犯前二項之罪者，處無期徒刑或
7 年以上有期徒刑，併科新臺幣 1 千萬元以下罰金。
未經許可，持有、寄藏或意圖販賣而陳列第 1 項所列槍枝者，
處 3 年以上 10 年以下有期徒刑，併科新臺幣 7 百萬元以下罰
金。
第 1 項至第 3 項之未遂犯罰之。
犯第 1 項、第 2 項或第 4 項有關空氣槍之罪，其情節輕微者
，得減輕其刑。
槍砲彈藥刀械管制條例第12條
未經許可，製造、販賣或運輸子彈者，處 1 年以上 7 年以下有
期徒刑，併科新台幣 500 萬元以下罰金。
未經許可，轉讓、出租或出借子彈者，處 6 月以上 5 年以下有
期徒刑，併科新台幣 300 萬元以下罰金。
意圖供自己或他人犯罪之用，而犯前二項之罪者，處 3 年以上
10 年以下有期徒刑，併科新台幣 700 萬元以下罰金。
未經許可，持有、寄藏或意圖販賣而陳列子彈者，處 5 年以下
有期徒刑，併科新台幣 300 萬元以下罰金。
第 1 項至第 3 項之未遂犯罰之。